【裁判字號】    98,交聲,489
【裁判日期】    981019
【裁判案由】    違反道路交通管理處罰條例聲明異議
【裁判全文】
臺灣新竹地方法院交通事件裁定  98年度交聲字第489號
原處分機關  交通部公路總局新竹區監理所新竹市監理站
異  議  人
即受處分人  甲○○
上列異議人即受處分人因違反道路交通管理處罰條例案件，對於
交通部公路總局新竹區監理所新竹市監理站98年7月21日所為之
竹監新三字第裁51—E00000000號裁決書聲明異議，本院裁定如
下：
    主  文
異議駁回。
    理  由
一、原處分意旨略以：異議人即受處分人甲○○於民國98年6月5
    日晚上11時5分許，騎乘車號PC7─752號重機車，行經新竹
    市○○路時，因拒絕接受酒精濃度測試之檢定，為新竹市警
    察局第一分局北門派出所警員填掣竹市警交字第E00000000
    號舉發違反道路交通管理事件通知單（下稱違規通知單）舉
    發，原處分機關調查後認異議人有前開違規行為，乃於98年
    7月21日依道路交通管理處罰條例第35條第4項（裁決書漏載
    第67條第2項前段）規定，裁處異議人罰鍰新臺幣（下同）
    60,000元，並吊銷駕駛執照，3年內禁考。
二、異議意旨略以：(一)異議人於98年6月5日晚間10時40分接載友
    人返回新竹市區時，行經北門國小附近，因友人未戴安全帽
    為警路檢，當時伊極為驚慌，所以值勤員警認為一酒駕，對
    伊實施酒測，伊也完全配合（過程中有錄影）。(二)當時連測
    了3 次，因沒有數據出來，所以值勤員警就直接開具「拒絕
    酒測」違規單隨即退勤走人，其前後不到10分鐘。異議人無
    法接受，於是立即坐計程車到北門派出所，向所長訴說酒測
    經過，重測不為接受，要異議人向監理站提出陳述，當時如
    異議人有酒駕，復前往派出所豈不自投羅網？況在派出所裡
    有那麼多的警員同仁在場，說異議人會規避酒測的行為實在
    是不會的（現場有錄影），另空軍醫院也近在咫尺，抽血也
    會更明確。(三)於98年6月6日異議人有到轄區監理站提出陳述
    2 點：酒測儀器機的故障（因沒有數據，而且當時執勤員
    警也匆匆忙忙的從後車廂拿出來，所以異議人才會如此認為
    ）。吹氣方法不正確（以量體溫的方式，放在舌頭的下方
    ）。(四)這次路檢酒測異議人是第一次遇到，檢測的方法和應
    注意的事項，動作，警員也沒有妥善告知，只是一味的吹、
    吹、吹就草草行事，以拒絕酒測的裁決，對異議人受傷害很
    大，爰依法聲明異議等語。
三、按汽車駕駛人，拒絕接受酒精濃度測試之檢定者，處60,000
    元罰鍰，並當場移置保管該汽車及吊銷該駕駛執照，3年內
    不得考領駕駛執照，道路交通管理處罰條例第35條第4項前
    段、第67條第2項前段分別定有明文。又交通法庭認為聲明
    異議無理由者，應以裁定駁回之，道路交通案件處理辦法第
    19條定有明文。
四、經查：
  (一)本件異議人於前揭時間駕駛上開自小客車，行經新竹市○○
    路，因酒後駕車為警攔停而拒絕接受酒測檢定之事實，業據
    證人即舉發本件交通違規事件之新竹市警察局第一分局警員
    乙○○於本院調查時具結證述：「（問：本件異議人在98年
    6月5日23時5分，是在新竹市○○路的交通違規事件是否你
    舉發?）是。」、「（問：當時你執行何勤務?）當時我在西
    大路民富國小前執勤酒駕勤務。」「（問：當時為何會攔停
    異議人所騎乘機車?）當時異議人騎機車搭載一名女性，該
    名女性沒有戴安全帽被我們攔停。」「（問：攔停之後，你
    們做何處置？）攔停後原本只是要單純告發沒有戴安全帽的
    交通違規，但是因為駕駛人酒氣很重。」「（問：駕駛人是
    身上散發的酒氣很重，或是他講話時的酒氣很重？臉色如何
    ？）講話酒氣很重。臉色很紅。」「（問：當你們發現駕駛
    人即異議人酒氣很重時，你們如何處理？）我們請他到明富
    國小大門前就是我們巡邏車放置的位置，請他作酒測。」「
    （問：當時異議人有無配合？）當時異議人非常不配合，因
    為他其實是在10點半左右就被我們攔檢，該人一直打電話告
    知我們他認識一些相關人士要我們放他一馬，我們不願意，
    因為我們是在執勤，只要違反規定我們就依據規定舉發。」
    「（問：後來你們有無對異議人進行酒測？）有。我還跟他
    告知相關權利，包含如果拒絕酒測會有相關罰則。」「（問
    ：你告知異議人之後，異議人如何表示？）異議人到攔檢之
    後到進行酒測相隔30分鐘左右，當時我有告知異議人執行酒
    測的方式就是先吸一口氣含住持續吹氣，一直到我們喊停為
    止。」「（問：異議人有無按照你們的指示進行酒測？）沒
    有。」「（問：你們如何認為異議人沒有按照你們指示進行
    酒測？）目前使用的酒測器要吹氣3-5秒鐘左右才會感應，
    而當事人只是含著短促吹氣1次，顯然是消極不配合進行酒
    測。」「（問：當時你們總共對異議人即駕駛人做幾次酒測
    ？）三次。」「（問：是否三次都沒有成功？）是。都沒有
    成功。」「（問：當你們發現第一次沒有成功之後，你們如
    何處理？）我們再三告知異議人酒測方式，請他配合。」「
    （問：你有無帶酒精測試值？）有。」「（問：你們酒測三
    次都沒有結果，你們後來如何處理？）經過三次酒測沒有結
    果後，我就告知異議人不配合要以拒絕酒測告發。」等語（
    見本院卷第23至25頁），衡以證人乙○○係依法執行交通攔
    檢稽查勤務，與異議人素不相識，彼此間無任何怨隙，自無
    甘冒偽證罪責，設詞誣陷異議人之動機，所為證述應堪採信
    。
  (二)證人乙○○並提出現場執勤錄音光碟1片，經本院勘驗之結
    果：異議人於實施呼氣酒精濃度測試時，經警解釋吹氣之方
    法後，異議人以含住吹管吸氣或不吹氣之方式消極拖延不願
    配合，經警重覆施測3次以上均無法有效測出酒精濃度一節
    ，有證人乙○○庭呈之酒精測試值3紙、本院勘驗筆錄1份附
    卷可稽（見本院卷第30至31頁），足認本件異議人僅在表面
    上推拖敷衍，實際上並未配合執勤員警指示實施酒測，其有
    拒絕接受酒精濃度測試檢定之違規行為，洵屬明確，被告辯
    稱：員警未告知呼氣測試方法云云，即乏所據，不足採信。
  (三)本件員警實施酒精濃度檢測之儀器，經檢驗合格，有效期限
    至98年11月25日，且會不定時的查核測試，並有經濟部標準
    檢驗局檢定合格證書、說明書、度量衡檢驗合格章及員警酒
    測紀錄簿各1份在卷為憑（見本院卷第32頁），是該酒精濃
    度檢測儀既仍在有效期限內，其正確性應無庸置疑，異議人
    辯稱：酒測機故障，導致無法測出云云，殊難憑採。
五、綜上所述，異議人確有裁決書所載之違規事由，原處分機關
    爰依道路交通管理處罰條例第35條第4項、第67條第2項前段
    （漏載67條第2項前段）、違反道路交通管理事件統一裁罰
    基準及處理細則規定，裁處異議人60,000元罰鍰、吊銷駕駛
    執照，3年內禁考，於法並無不合，本件異議為無理由，應
    予駁回。
六、據上論結，應依道路交通案件處理辦法第19條，裁定如主文
    。
中    華    民    國    98    年    10    月    19    日
                  交通法庭      法  官    邱玉汝
以上正本證明與原本無異。
如不服本裁定，應於裁定送達後5日內向本院提出抗告狀。
中    華    民    國    98    年    10    月    19    日
                                書記官   蕭惠婷


司法院資訊處製作；財團法人民間司法改革基金會備份。
